臺北高等行政法院判決
　　　　　　　　　　　　　　　　　　 95年度訴字第00329號
　　　　　　　　　　　　　　　.
原　　　告　甲○○
　　　　　　丙○○
共　　　同
送達代收人　乙○○
共　　　同
訴訟代理人　陳明暉律師
　　　　　　簡泰正律師
被　　　告　財政部臺灣省北區國稅局
代　表　人　凌忠嫄（局長）
訴訟代理人　庚○○
　　　　　　己○○
　　　　　　戊○○
上列當事人間因綜合所得稅事件，原告甲○○不服財政部中華民
國94年11月25日台財訴字第09400538690 號（案號：00000000）
訴願決定；原告丙○○不服財政部94年11月29日台財訴字第0940
0548250 號（案號：00000000）訴願決定，提起行政訴訟。本院
判決如下：
    主  文
原告之訴駁回。
訴訟費用由原告負擔。
    事  實
壹、事實概要：
一、原告甲○○民國（下同）85年度綜合所得稅結算申報，經被
    告依所得稅法第14條第1 項第5 類第4 款規定，設算其租賃
    所得，並核定其綜合所得總額為新台幣（下同）3,163,030
    元，淨額為2,909,947 元，補徵綜合所得稅額618,484 元。
    原告甲○○對核定租賃所得部分不服，申請復查，經被告認
    其復查申請逾期，而以91年10月9 日北區國稅法字第091003
    0702號決定駁回，原告不服，提起訴願，復遭財政部以92年
    1 月21日台財訴字第0910070308號決定書駁回，未據原告甲
    ○○於期限內再提起行政訴訟而告確定。嗣原告甲○○於94
    年3 月16日向被告申請更正上開租賃所得，經被告所屬大溪
    稽徵所以94年7 月14日北區國稅大溪二字第0940001475號函
    復原核並無違誤，原告甲○○仍不服，提起訴願，復遭財政
    部以94年11月25日台財訴字第09400538690 號訴願決定書駁
    回，遂向本院提起行政訴訟。
二、原告丙○○係原告甲○○之配偶，原告丙○○87年度綜合所
    得稅結算申報，經被告依上述規定設算原告丙○○及其配偶
    即原告甲○○租賃所得分別為4,841 元及1,877,251 元，合
    併核定其當年度綜合所得稅總額為1,918,587 元，應補稅額
    200,889 元。因原告丙○○未依限繳納上開稅款，經移送法
    務部桃園行政執行署執行後，其不服該署桃執廉90年稅執專
    字第00083361號函於93年11月5 日具狀提起訴願，經財政部
    94年5 月25日台財訴字第09413513420 號函被告略以：「．
    ．．趙君因　貴局核定其租賃所得錯誤，惟並未具明不服之
    行政處分，雖經本部多次通知補正及探求真意均無法獲悉．
    ．．，爰依行政程序法17條規定移請核處．．．。」，被告
    乃依財政部上開函意旨以94年6 月1 日北區國稅審二字第09
    41026776號移文單，交所屬大溪稽徵所處理，經該所以94年
    7 月14日北區國稅大溪二字第0940001476號函復原告丙○○
    ，本件原核定並無顯然違誤之處，而否准其辦理更正申請。
    原告丙○○仍不服，就上開否准函，提起訴願，復遭財政部
    以94年11月29日台財訴字第09400548 250號訴願決定書駁回
    ，遂向本院提起行政訴訟。
貳、兩造聲明：
一、原告聲明：求為判決
(一)、原告甲○○部分：
 1、訴願決定（即財政部92年1 月21日台財訴字第0910070308號
    ）及被告對原告甲○○之85年度綜合所得稅核定、稅額繳款
    處分、被告北區國稅法字第0910030702號復查決定均撤銷。
 2、訴願決定（即財政部94年11月25日台財訴字第09400538690
    號）及被告大溪稽徵所94年7 月14日北區國稅大溪二字第09
    40001475號處分均撤銷，並應遵照判決之法律見解，就原告
    甲○○85年度綜合所得總額及其稅額另為適法之核定。
(二)、原告丙○○部分：
    訴願決定（即財政部94年11月29日台財訴字第09400548250
    號）、被告大溪稽徵所94年7 月14日北區國稅大溪二字第09
    40001476號處分及對原告丙○○之87年度綜合所得稅核定、
    稅額繳款及財務罰鍰處分，均應予撤銷，並應遵照判決之法
    律見解，就原告丙○○87年度綜合所得總額及其稅額另為適
    法之核定。
(三)、訴訟費用由被告負擔。
二、被告聲明：求為判決如主文所示。
參、兩造之爭點：
一、原告主張之理由：
(一)、程序部分：
１、本件原告等不服被告核定稅款及拒絕更正之處分，而提起撤
    銷及課予義務之訴，就課予義務之訴部分因稅額核定扣除爭
    議之租賃所得外，涉及其他綜合所得之行政裁量，故原告聲
    明由被告遵照鈞院判決之法律見解對原告作成決定，合先敘
    明。
２、原告甲○○前因不服被告所屬之大溪稽徵所核定之前揭應補
    徵稅額618,484 元一節，經依法申請復查及訴願，其後因原
    告甲○○遲未收到該訴願決定，而於92年7 月21日再向原處
    分之大溪稽徵所請求更正系爭所得。本件原訴願決定以前揭
    訴願業經財政部92年1 月21日台財訴字第0910070308號訴願
    決定駁回，並於92年1 月24日送達該訴願決定書，因原告甲
    ○○當時未續行行政訴訟程序而告確定等語。然原告甲○○
    並未收到該92年1 月21日台財訴字第0910070308號訴願決定
    書，致無從續行行政訴訟程序。
３、原告丙○○否認收到被告所屬之大溪稽徵所設算原告丙○○
    及其配偶即原告甲○○之租賃所得分別為4,841 元及1,877,
    251 元，歸課綜合所得稅，核定應補稅額200,889 元之核定
    書及稅額繳款書。
４、就被告所屬大溪稽徵所檢陳原告丙○○87年度綜合所得稅稅
    額繳款書送達回執及其他相關資料影本，於其形式上之真正
    不爭執，惟就該回執上所載之簽收人「丁○○」，其當時為
    圓明緣國際股份有限公司（以下簡稱圓明緣公司）之員工，
    又其居住地址為桃園縣大溪鎮○○路○ 段463 巷14號，有卷
    附薪資扣繳憑單及綜合所得稅核定通知書足證。丁○○既非
    原告丙○○之受僱人，亦非同居人，更非應送達處所之接收
    郵件人員，依行政程序法第73條第1 項規定，自不生送達之
    效力。
(二)、實體部分：
１、按凡以財產出租之租金所得，以全年租賃收入減除必要損耗
    及費用後之餘額為所得額。又將財產借與他人使用，除經查
    明確係無償且非供營業或執行業務者使用外，應參照當地一
    般租金情況，計算租賃收入，繳納所得稅，所得稅法第14條
    第1 項第5 類第1 、4 款分別有明文規定。自其反面解釋，
    若無財產出租及租金收入，或將財產借予他人使用，自無租
    賃所得及繳納其所得稅。因此，如稅捐機關誤認有租賃事實
    而課予租賃所得並通知納稅義務人繳納，自屬其通知文書有
    記載及計算錯誤之情事，稅捐機關應有查對更正之義務。
２、系爭基地所屬建物，其門牌包括桃園縣龍潭鄉大平村芝麻莊
    1 、1-1 至1-8 號（建號：127 ）及2 、2-1 至2-13號（建
    號：128-141 ）等。其中，門牌1 、1-1 至1-8 號之建物登
    記為原告甲○○所有，而門牌2 、2-1 至2-13號則屬於老總
    大酒店股份有限公司（以下簡稱老總大酒店）所有。老總大
    酒店之公司登記地址雖在桃園縣龍潭鄉大平村芝麻莊1- 8號
    ，惟其營業處所均位於門牌2 、2-1 至2-13號建物內，實際
    上並未使用到門牌1-8 號之建物，自無向原告甲○○承租或
    借用之必要，而事實上原告甲○○與老總大酒店間亦無租賃
    關係或借用關係。
３、按認定事實，須憑證據，不得出於臆測，此項證據法則，自
    為行政訴訟所適用，改制前行政法院61年度判字第70號判例
    已明揭斯旨。再按營利事業實際營業情形，應核實認定，司
    法院釋字第420 號亦有明示。本件原告甲○○與老總大酒店
    間是否有租賃關係，以及老總大酒店是否使用或在門牌1-8
    號建物營業，自應依據事實及證據詳為認定，而非僅單純因
    老總大酒店之登記地址誤載為原告甲○○所有之門牌1-8 號
    ，即認雙方有租賃關係而核定原告甲○○有租賃所得，足認
    原核定，顯有疏誤，應予撤銷。
４、因原告丙○○承購位於桃園縣龍潭鄉○○段二坪小段126-47
    、126-56、126- 63 地號土地及其上建號127 之建物，土地
    及建物之持分均為萬分之17。原告丙○○僅為系爭建物共有
    人之一，自始未就系爭建物出租他人，亦從未收取過任何租
    金，何來租賃所得？況且，前揭建號127 之建物並未提供老
    總大酒店營業使用，已如前揭甲○○部分之所述，足認被告
    所屬之大溪稽徵所核定應補稅額200,889 元，顯有疏誤，應
    予撤銷。
５、綜上所述，本案爭點在於原告是否將系爭建物即門牌桃園縣
    龍潭鄉大平村芝麻莊1-8 號出租予老總大酒店。老總大酒店
    之公司登記地址雖在桃園縣龍潭鄉大平村芝麻莊1-8 號，惟
    其營業處所均位於門牌2 、2-1 至2-13號建物內，實際上並
    未使用到門牌1-8 號之建物，自無向原告承租或借用之必要
    ，而事實上原告與老總大酒店間亦無租賃關係或借用關係。
    因此，被告依據所得稅法第14條第1 項第5 類第4 款規定，
    認為原告將所有坐落予其門牌包括桃園縣龍潭鄉大平村芝麻
    莊1 、1-1 至1-8 號（建號：127 ）房屋供老總大酒店營業
    登記使用，即認為應予計算租賃收入及課徵所得稅，顯與事
    實不合，亦與前揭法律規定不合。對此，於另案原告遭指稱
    涉嫌竊佔一案中，經台灣桃園地方法院檢察署檢察官詳為調
    查而認定被告並無將系爭建物出租與老總大酒店之事，有該
    案不起訴處分書在卷足參。
二、被告主張之理由：
(一)、原告甲○○85年度綜合所得稅租賃所得部分：
１、本件原告甲○○未依所得稅法第71條第1 項規定辦理85年度
    綜合所得稅結算申報，經被告所屬大溪稽徵所按查得資料核
    定其綜合所得總額為3,163,030 元，所得淨額2,909,947 元
    ，補徵綜合所得稅額618,484 元，稅額繳款書之繳納期限至
    87年9 月15日截止，該繳款書於87年8 月28日合法送達（由
    蕭君親自簽收），依稅捐稽徵法第17條、第19條第1 項前段
    、第35條第1 項第1 款之規定應於87年10月15日前申請更正
    或復查，原告甲○○因對核定租賃所得部分不服，主張其所
    有坐落桃園縣龍潭鄉○○段126-47、126-56、126-63建號12
    7 之房屋，未有出租予任何機關使用云云，原告甲○○遲至
    90年9 月3 日始提出訴願申請，已逾法定30日不變期間；大
    溪稽徵所郵寄送達之繳款書，其間均就稅款之繳納、滯納金
    之加計、復查申請及提起訴願等相關事項予以詳細記載，原
    告甲○○之行政救濟程序，顯有未合，前經財政部92年1 月
    21日台財訴字第0910070308號函訴願決定駁回，原告甲○○
    於92年1 月24日親自簽收後，未續行行政訴訟程序，系爭所
    得遂已確定。其復於94年3 月16日至大溪稽徵所提出異議，
    按行政程序法第128 條第2 項前段規定，原告甲○○未提出
    新事實或發現新證據，大溪稽徵所以94年7 月14日北區國稅
    大溪二字第0940001475號函覆不予受理。
２、原告甲○○所有系爭核課租賃所得係坐落桃園縣龍潭鄉大平
    村芝麻莊1 、1 之1 至1 之8 號房屋（稅籍編號Ｚ000000000
    00、持分6583/10000，依建物登記謄本龍潭鄉○○段二坪小
    段127 建號上之建物門牌為上列房屋，其基地坐落於大坪段
    二坪小段126-47、126- 56 、126-63地號）供老總大酒店營
    業登記使用，有該公司登記資料及稅籍資料附卷可稽，被告
    所屬大溪稽徵所依所得稅法第14條第1 項第5 類第4 款規定
    核定系爭租賃所得，經核並無不合。且該建物原告甲○○與
    其配偶丙○○所有權合計持分6600/10000，已達該建物持分
    2/3 ，取得租賃財產使用權為老總大酒店，原告甲○○係老
    總大酒店股份有限公司發起人之一，且為最大股東，應有支
    配使用權，核課其租賃所得，尚無不合。至原告甲○○稱83
    至85年度之租賃所得都不一樣，其標準為何乙節，被告於核
    課租賃所得時，係參照當地一般租金情況，計算租金收入，
    所稱「當地一般租金」，係由各地區國稅局經實地調查當地
    一般租金行情核定租金標準，送請財政部核備，併予陳明。
３、另原告甲○○持有之系爭房屋及土地，實際係供芝麻大酒店
    及老總大酒店從事營業使用，且甲○○亦為上述2 家酒店之
    負責人，有該公司登記資料、稅籍資料可稽，被告依法歸課
    原告甲○○租賃所得，並無違誤。
(二)、原告丙○○87年度綜合所得稅結算申報部分：
１、原告丙○○未辦理87年度綜合所得稅結算申報經被告所屬大
    溪稽徵所核定其綜合所得總額為1,918,587 元，所得淨額為
    1,457,092 元，補徵稅額200,889 元，原告對被告核定稅額
    繳款書送達不服，聲稱其戶籍地址為桃園縣龍潭鄉大平村芝
    麻莊1 號，87年度綜合所得稅稅額繳款書90年1 月9 日由圓
    明緣公司受僱員工丁○○簽收，主張送達不合法云云，本案
    大溪稽徵所與桃園縣大溪地政事務所於95年11月22日上午派
    員實地會勘，查得龍潭鄉大平村芝麻莊1 號1 之1 至1 之8
    號及1 之8 號1 樓之8 ，均為同一棟建築物，該建築物係作
    為觀光飯館之用，該公共建築物對外僅有1 個出入口，均以
    芝麻莊1 號為代表號，其送達程序尚無不合。
２、又原告丙○○不服被告所屬大溪稽徵所核定系爭租賃所得，
    未依稅捐稽徵法第35條規定於繳納期間屆滿（即90年2 月10
    日）翌日起算30日內，申請復查，被告所屬大溪稽徵所乃於
    90年7 月20日移送強制執行，原告丙○○於本案經稽徵機關
    核定確定後始具文申請更正，從而被告所屬大溪稽徵所於94
    年7 月14日以北區國稅大溪二字第0940001476號函復原告，
    系爭租賃所得申請更正乙案，經查原核定並無違誤之處，否
    准其更正申請，核無不合。
３、且原告丙○○配偶甲○○為圓明緣公司及芝麻大酒店之負責
    人，圓明緣公司營業設籍於桃園縣龍潭鄉大平村芝麻莊1 之
    8 號1 樓之8 、芝麻大酒店營業稅籍於桃園縣龍潭鄉大平村
    芝麻莊1 之8 號，且原告丙○○之配偶甲○○91年1 月11日
    訴願書自承：「訴願人之戶籍地龍潭鄉大平村芝麻莊1 號，
    係公共場所之芝麻大酒店．．．掛號信皆由櫃檯人員代收。
    」，該主張與被告查證之事實相符，被告已就客觀之事實及
    送達之效力盡應注意之能事予以送達，尚無違誤；而原告丙
    ○○就其設籍場所文書送達之管理應有其應注意而未注意之
    事項，其主張未收到87年度綜合所得稅繳款書乙節，係屬推
    諉之詞，應無足採。綜上論述，原告等之訴為無理由。
(三)、課徵租賃所得之依據：系爭之租賃標的桃園縣龍潭鄉大平村
    芝麻莊1-8 號於81年6 月26日有老總大酒店於此辦理設立登
    記，84年4 月14日設立圓明緣公司，原告主張老總大酒店登
    記地址雖在桃園縣龍潭鄉大平村芝麻莊1-8 號1 樓至8 樓，
    但營業處所均位於門牌2 、2-1 至2-13號建物內，實際上並
    未使用到門牌1-8 號之建物，惟依老總大酒店及圓明緣公司
    於設立時所檢附之文件及依公司法第1 條、民法總則第31條
    、營業事業登記規則第3 條、商業登記法第19條、加值型及
    非加值型營業稅法第30條、第46條均明文規定法人申請設立
    登記及設立登記後，有應登記之事項而不登記不得以其事項
    對抗第三人，另有臺灣電力股份有限公司桃園區營業處95年
    10月5 日D 桃園字第09510056801 號函所提供之資料，故被
    告依所得稅法第14條第1 項第5 類第4 款規定計算租賃收入
    及課徵所得稅，於法有據。
(四)、甲○○等股東租賃所得之設算：另圓明緣公司係向老總大酒
    店承租營業場所，其租賃關係有房屋租賃契約書可茲佐證，
    原始取得系爭租賃標的之使用權為老總大酒店，依86年8 月
    28日桃園縣大溪地政事務所列印之登記日期為65年7 月26日
    至86年8 月26日之建物登記謄本，足認股東甲○○、蕭瑞彬
    、張錫隆及老總大酒店對系爭標的物享有分別共有財產權，
    另上述關係人未申報租金收入或支出，應為股東無償提供房
    屋供老總大酒店使用，按財政部73年9 月1 日台財稅第5892
    9 號函釋，股東將自有房屋無償供公司使用，應依所得稅法
    第14條第1 項第5 款第4 類規定，參照當地一般租金情況，
    計算租賃收入，繳納所得稅。故依老總大酒店設立登記時申
    報之營業面積10,442.01 平方公尺為準（約3,164.24坪）分
    別設算甲○○、蕭瑞彬及張錫隆租賃所得，至於其他分別共
    有人，係基於分別共有之精神，並無同意書或授權使用證明
    等文件，有部分建物持有人曾寄發存證信函予蕭君，主張蕭
    君無權占有其持分產權經營老總大總店，已侵犯其權利，故
    難認其他分別共有之持有人願意無償提供系爭標的物予老總
    大酒店及圓明緣公司使用，被告之承辦人仍依據民法第818
    條、第819 條規定，免設算其他分別共有之持有人租賃所得
    ，課徵所得稅。
    理  由
甲、程序方面：
一、本件行政訴訟起訴後，被告原代表人由許虞哲變更為凌忠嫄
    ，有行政院95年8 月23日院授人力字第0950023637號令影本
    在卷可憑，茲據繼任者於95年9 月5 日具狀聲明承受訴訟，
    核無不合，應予准許。
二、撤銷訴訟部分：
(一)、原告甲○○部分：
 1、按撤銷訴訟之提起，應於訴願決定書送達後2 個月之不變期
    間內為之；又原告起訴逾越法定期限，行政法院應予駁回，
    此觀行政訴訟法第106 條第1 項、第107 條第1 項第6 款分
    別定有明文。
 2、本件原告甲○○因85年度綜合所得稅核課事件，不服財政部
    91年1 月21日台財訴字第0910070308號訴願決定，提起行政
    訴訟，聲明請求撤銷該訴願決定、被告北區國稅法字第0910
    030702號復查決定暨85年度綜合所得稅核定、稅額繳款處分
    部分（即原告甲○○訴之聲明第1 項所示），核屬撤銷訴訟
    。經查原告係於92年1 月24日收受上開訴願決定書，有財政
    部郵務送達回執在卷可稽（見該訴願卷第25頁），原告就此
    部分遲至95年1 月23日始向本院提起行政訴訟（見卷附蓋有
    本院收文日期戳章之起訴狀），已逾上開法定不變期間。原
    告甲○○主張其迄未收受上揭訴願決定書，顯與事實不符，
    要無可採。是其此部分訴訟，於法不合，自應駁回；而無庸
    再論究其主張之實體理由。
(二)、原告丙○○部分：
 1、按「原告之訴，有左列各款情形之一者，行政法院應以裁定
    駁回之。．．．十、起訴不合程式或不備其他要件者」行政
    訴訟法第107 條第1 項第10款定有明定。次按「納稅義務人
    對於核定稅捐之處分如有不服，應依規定格式，敘明理由，
    連同證明文件，依左列規定，申請復查：一、依核定稅額通
    知書所載有應納稅額或應補徵稅額者，應於繳款書送達後，
    於繳納期間屆滿翌日起算三十日內，申請復查。」、「納稅
    義務人對稅捐機關之復查決定如有不服，得依法提起訴願及
    行政訴訟。」為稅捐稽徵法第35條第1 項第1 款、第38條第
    1 項所明定，足見復查乃稅捐稽徵機關，基於原處分時之事
    實及法律狀態，就稅捐之核課再次所為之實體判斷，是稅捐
    之核定，係以復查決定為行政法院之審查對象。再「於應受
    送達處所不獲會晤應受送達人時，得將文書付與有辨別事理
    能力之同居人、受僱人或應送達處所之接收郵件人員。」、
    「書面之行政處分自送達相對人及已知之利害關係人起；書
    面以外之行政處分自以其他適當方法通知或使其知悉時起，
    依送達、通知或使知悉之內容對其發生效力。」復經行政程
    序法第73條、第110 條第1 項著有規定。
 2、本件原告丙○○因87年度綜合所得稅核課事件，不服被告所
    屬大溪稽徵所因其未依所得稅法第71條第1 項規定，辦理所
    得稅結算申報，而就其該年度所為之所得稅核定、稅額繳款
    及財務罰鍰處分，提起本件行政訴訟，聲明請求撤銷上開處
    分。經查，上開核定通知及繳款書係於90年1 月9 日送至原
    告丙○○住所地（桃園縣龍潭鄉大平村芝麻莊1 號），由丁
    ○○代收，而丁○○當時係受雇於在該址經營芝麻大酒店之
    原告甲○○，原告甲○○因在該處任職，乃與其妻丙○○將
    住所同設於該址，業經原告甲○○到庭陳述綦詳（見本院卷
    第289 頁準備程序筆錄），並有掛號函件收據影本1 紙附卷
    可稽（見本院卷第98頁），已堪推論丁○○當係系爭送達處
    所接收郵件之人，系爭課稅處分業已合法送達原告丙○○；
    縱認丁○○無權代受上開課稅處分，而認系爭課稅處分於上
    開時日並未合法送達原告丙○○，然原告丙○○於系爭課稅
    處分移送法務部桃園行政執行署執行後，既於93年11月5 日
    向財政部訴願委員會提出不服據上開課稅處分所為執行之訴
    願狀（見被告整理有關原告丙○○行政救濟文書記錄第12頁
    ；訴願狀雖載係93年11月15日作成，然依其上訴願會收文戳
    ），亦足認系爭課稅處分至遲於此時已對原告丙○○發生效
    力。而系爭課稅處分並未經復查程序，乃兩造不爭之事實（
    見本院卷第129 頁），且縱有所稱之財務罰鍰處分，亦未經
    復查程序，則原告丙○○未經前開稅捐稽徵法規定之程序爭
    訟，即逕向本院提起此撤銷訴訟，其訴乃欠缺特別實體判決
    要件，揆之前開規定，應予駁回。至原告丙○○於93年11月
    15日訴願狀是否有為復查之意，而未經被告依法復查，乃非
    本件審查範圍，附敘明之。
乙、實體方面（請求依法更正課稅處分之課予義務訴訟部分）：
一、本件兩造不爭之事實經過：
    原告甲○○85年度綜合所得稅結算申報，經被告依所得稅法
    第14條第1 項第5 類第4 款規定，設算其租賃所得，並核定
    其綜合所得總額為3,163,030 元，淨額為2,909,947 元，補
    徵綜合所得稅額618,484 元。原告甲○○對核定租賃所得部
    分不服，申請復查，未獲變更，提起訴願，復遭駁回，其乃
    於94年3 月16日向被告申請更正上開租賃所得，經被告所屬
    大溪稽徵所以94年7 月14日北區國稅大溪二字第0940001475
    號函復駁回；原告丙○○87年度綜合所得稅結算申報，經被
    告依上述規定設算原告丙○○及其配偶即原告甲○○租賃所
    得分別為4,841 元及1,877,251 元，合併核定其當年度綜合
    所得稅總額為1,918,587 元，應補稅額200,889 元，原告丙
    ○○未依限繳納上開稅款，經移送法務部桃園行政執行署執
    行後，其不服該署桃執廉90年稅執專字第00083361號函具狀
    提起訴願，經財政部94年5 月25日台財訴字第09413513420
    號函被告移請核處，被告乃依財政部上開函意旨，以94年6
    月1 日北區國稅審二字第0941026776號移文單交所屬大溪稽
    徵所處理，該所並於94年7 月14日以北區國稅大溪二字第09
    40001476號函復原告丙○○否准其辦理更正申請。原告甲○
    ○、丙○○不服，分別就上開否准函，提起訴願，復遭駁回
    等事實，有被告85年度綜合所得稅未申報核定通知書（原告
    甲○○）、87年度綜合所得稅未申報核定通知書（原告丙○
    ○）、財政部、被告所屬大溪稽徵所上述函、被告上述移文
    單、財政部94年11月25日台財訴字第09400538690 號、94年
    11月29日台財訴字第09400548250 號訴願決定書等影本分別
    附於原處分卷及本院卷可稽，自堪信為真實。
二、原告等循序提起本件行政訴訟，主張：老總大酒店之公司登
    記地址雖在桃園縣龍潭鄉大平村芝麻莊1-8 號，惟其營業處
    所均位於門牌2 、2-1 至2-13號建物內，實際上並未使用原
    告甲○○所有系爭1-8 號建物，自無向原告甲○○承租或借
    用之必要，而事實上其等間亦無租賃關係或借用關係存在。
    被告依據所得稅法第14條第1 項第5 類第4 款規定，認為原
    告等將所有坐落予其門牌包括桃園縣龍潭鄉大平村芝麻莊1
    、1-1 至1-8 號（建號：127 ）房屋供老總大酒店營業登記
    使用，即認為應予計算租賃收入及課徵所得稅，顯然與事實
    不合。本件實體上依所得稅法第14條第1 項第5 類第1 、4
    款之反面解釋，既無租賃所得即不需繳納租賃所得稅，被告
    核定原告等有租賃所得，自非合法；且依稅捐稽徵法第17條
    之規定，被告既有查對更正之義務，原告等提起本件課予義
    務訴訟，尚無不符云云。
三、按「第五類︰租賃所得及權利金所得︰凡以財產出租之租金
    所得，財產出典典價經運用之所得或專利權、商標權、著作
    權、秘密方法及各種特許權利，供他人使用而取得之權利金
    所得︰一、財產租賃所得及權利金所得之計算，以全年租賃
    收入或權利金收入，減除必要損耗及費用後之餘額為所得額
    。．．．四、將財產借與他人使用，除經查明確係無償且非
    供營業或執行業務者使用外，應參照當地一般租金情況，計
    算租賃收入，繳納所得稅。」、「納稅義務人如發現繳納通
    知文書有記載、計算錯誤或重複時，於規定繳納期間內得稅
    捐稽徵機關更正。」行為時所得稅法第14條第1 項第5 類第
    1 、4 款及稅捐稽徵法第17條分別定有明文。又稅捐稽徵法
    第17條所謂「記載、計算錯誤或重複」，係指通知文書所表
    示意思有與製發通知文書之稅捐稽徵機關原來意思不符之誤
    記或誤算，或其他顯著之錯誤；或對同一租稅客體已發單通
    知繳納，復再重複發單之情形。故納稅義務人形式上雖為更
    正之申請，然若其申請內容係對稅捐核課處分之實體事項為
    爭執，自非屬本條關於通知文書之更正範圍甚明。經查，本
    件原告等係以稅捐稽徵法第17條為其請求被告更正系爭課稅
    處分之依據，有其行政準備(五)狀及準備程序筆錄在卷可按（
    見本院卷第283 、301 頁）；而如前述，稅捐稽徵法第17條
    之更正僅限於記載、計算錯誤或重複等顯然錯誤而言，並不
    包括實體上之爭執或核定在內，而本件原告等係就無租賃事
    實爭執被告核定之租賃所得有誤，顯係基於實體之理由，並
    非記載、計算錯誤或重複，是原告等請求被告依其主張更正
    ，乃顯不合稅捐稽徵法第17條之規定，被告否准所請，於法
    並無不合，訴願決定予以維持，亦無違誤；原告猶執前詞，
    訴請撤銷，並請求被告應依序就原告甲○○、丙○○85、87
    年度綜合所得總額及其稅額另為適法之核定，為無理由，俱
    應駁回。
四、兩造其餘攻擊防禦方法經本院審酌後，核與本件判決結果均
    不生影響，故不再逐項論述，附敘明之。
據上論結，原告之訴為一部不合法，一部無理由，爰依行政訴訟
法第107 條第1 項第6 款、第10款、第98條第3 項前段，判決如
主文。
中　　華　　民　　國　　96　　年　 　3　　月　　1　　 日
                  第 七 庭 審 判 長 法  官　李得灶
                                    法  官　黃秋鴻
                                    法  官　林玫君
上為正本係照原本作成。
如不服本判決，應於送達後20日內，向本院提出上訴狀並表明上
訴理由，如於本判決宣示後送達前提起上訴者，應於判決送達後
20日內補提上訴理由書（須按他造人數附繕本）。
中　　華　　民　　國　　96　　年　 　3　　月　　1　　 日
             　　　　　　　   　　　書記官  黃明和
